【裁判字號】    96,訴,2244
【裁判日期】    970331
【裁判案由】    給付貨款
【裁判全文】
臺灣板橋地方法院民事判決              96年度訴字第2244號
原      告  麗清科技股份有限公司
法定代理人  丙○○
訴訟代理人  朱柏璁律師
被      告  寶清有限公司
                        之1
法定代理人  甲○○
訴訟代理人  楊政雄律師
上列當事人間給付貨款事件，本院於九十七年三月二十五日言詞
辯論終結，判決如下：
    主  文
原告之訴及假執行之聲請均駁回。
訴訟費用由原告負擔。
    事實及理由
一、原告起訴主張：
  (一)被告於民國（下同）92年間向原告購買LED1,112,088片，總
    計貨款為新臺幣（下同）4,469,850元，此有轉帳傳票、統
    一發票為證，惟被告未給付貨款，爰依據買賣關係，請求如
    訴之聲明。
  (二)對被告抗辯之陳述：
  1.圓裕企業股份有限公司（下稱圓裕公司）向被告訂購LED ，
    倘有瑕疵應向被告請求而非原告，被證2同意書為三方同意
    求償金額，因被告下錯材料料號，故原告僅同意圓裕公司求
    償金額之25%。若有締約自由損害賠償請求權，亦包含於被
    證2，況依被證2，被告對原告物之瑕疵損害賠償請求權已讓
    與圓裕公司，僅圓裕公司得向原告請求物之瑕疵損害賠償，
    是被告主張抵銷無理由。
  2.被證3協議書乃依據被證2同意書履行，是被證3無法證明被
    告無轉讓債權予圓裕公司。
  3.原告交貨予被告LED之瑕疵，指材料未經確認之瑕疵，而非
    電壓不穩定之瑕疵，倘為電壓不穩定，會記載於被證2同意
    書。
  (三)聲明：被告應給付原告4,469,850元及自支付命令狀送達翌
    日起至清償日止按週年利率百分之5計算之利息。願供擔保
    ，請准宣告假執行。
二、被告抗辯：
  (一)原告交付系爭LED係有瑕疵之物，自應負物之瑕疵擔保責任
    及債務不履行責任：
  1.被告之客戶即訴外人圓裕公司於92年間向原告訂購料號為：
    19-215SUBC/S400-A5/S208-2之「貼片發光二極體」一批（
    即系爭LED），總計1,112,088片（每片大小僅有0.6 mm ×
    0.3mm，必須以圓筒型塑膠容器包裝如附圖3、4），因被告
    並未生產該產品，轉而向原告訂購等量之系爭LED，原告本
    應交付中等品質以及具有保證品質之LED予被告，惟原告嗣
    後交付之LED，卻係不具中等品質，每一片「貼片發光二極
    體」之電壓參差不齊、極不穩定，原告故意不告知電壓不穩
    定之瑕疵，而該瑕疵非經安裝於主機板上測試又不容易發現
    （有不能即知之瑕疵），致被告交付予訴外人圓裕公司安裝
    於代工產品（手機主機板）上，出現主機板亮度不一致，甚
    至有些LED根本無法發亮，而遭另一訴外人泰邦橡膠股份有
    限公司（下稱泰邦公司，泰邦公司為圓裕公司之上游廠商，
    訴外人西門子公司之下游代工廠商）退貨，圓裕公司遭泰
    邦公司退貨後，轉而向被告要求退貨，並要求原告、被告出
    面處理賠償事宜，因此三方於93年2月2日共同協議：「立同
    意書人圓裕公司（以下稱甲方）、麗清科技股份有限公司（
    以下稱乙方；即原告）、寶清有限公司（以下稱丙方；即被
    告），茲就西門子K1賠款事宜，訂立本契約書，條款如后：
    一、甲方於2003年向乙方及丙方採購的LED零件，廠牌：億
    光EVERYLIGHT型號：19-215SUBC/S4 00-A5/S208-2/TR8 ，
    該案客戶西門子指定料號不得變更，惟乙方及丙方於出售前
    未經仔細確認，致與甲方採購之料號不符，乙方及丙方承認
    疏失錯誤，並同意甲方所提出賠償。」等語，經原告於鈞院
    言詞辯論時自認，原告所交付之系爭LED 為有瑕疵之物，應
    負物之瑕疵擔保責任及債務不履行責任，則在原告賠償被告
    之損害以前，依上揭說明，被告自得主張同時履行抗辯權。
  2.原告所提供之系爭LED有瑕疵，致被告再轉售訴外人圓裕公
    司後，於93年3月12日遭求償7,863,773元（即新台幣2,785,
    669元及以匯率42.69元計算之歐元118,953元即新台幣
    5,078,104（118,953×42.69）元，2,785,669＋5,078, 104
    ＝7,863,773），圓裕公司並將整批LED退還被告，此有退貨
    照片可證；從而被告除得依上揭最高法院84年台上字第2143
    號等判決之法律見解主張同時履行抗辯外（即原告於給付被
    告賠償金額7,863,773元同時，被告始應給付系爭貨款4,
    469,850元）；如本院審理後認被告主張同時履行抗辯無理
    由，則被告另依上揭民法規定主張抵銷，以原告賠償被告之
    損害賠償金額與系爭貨款相互抵銷。
  3.被告賠償圓裕公司之方式，係依93年3 月12日之協議書第4
    點之約定，即：「乙方（即被告）同意甲方（圓裕公司）從
    目前應付款項中扣除後將餘款開立現金票退回乙方。」換言
    之，被告係以對於圓裕公司應收貨款之債權充做賠償金額，
    被告係與圓裕公司相互抵銷之方式給付賠償金額7,863, 773
    元，此有圓裕公司於簽訂協議書後兩週內即93年3 月25 日
    所出具之營業人銷貨退回進貨退出或折讓證明單4 紙，折讓
    金額共計7,863,773 元（2,465,100 ＋3,107 ,587 ＋2,
    281,600 ＋9,486 ＝7,863,773） 等情可證。
  (二)系爭LED外包裝之標籤所載之型號即「EVERYLIGHT型號：1
    9- 215SUBC/S400-A5/S 208-2/TR8」，與被證2第1點所載型
    號完全一致可證，被告係依圓裕公司訂貨型號向原告購買，
    原告也知悉被告及圓裕公司所訂購LED之型號，因此被告並
    未有下錯料號之情事。而系爭LED遭退貨，係因原告故意（
    至少有重大過失）以夾雜有電壓不穩定之LED混充電壓穩定
    之LED，致造成圓裕公司加工品有瑕疵進而遭上游泰邦公司
    退貨。原告在93年2月2日簽署同意書，係因其本身亦明知內
    容物與外包裝標示有不同之情形，為免事態擴大影響公司形
    象，才會與圓裕公司簽訂同意書，達成賠償共識，原告因故
    意（或重大過失）未告知被告系爭LED之瑕疵，致被告遭圓
    裕公司求償7,863,773元，原告如事先告知系爭LED之瑕疵（
    夾雜有電壓不穩定之次級品），被告即會選擇不向原告訂購
    LED，因系爭LED有瑕疵，買受人通常會向出賣人求償，此一
    損害結果與原告之侵權行為間有相當因果關係，應可認定，
    被告自得依侵權行為法則向原告求償7,863,773元，並得以
    該金額主張抵銷。
  (三)被證二為系爭三方93年2月2日所簽署之同意書，第1點至第3
    點係確認兩造應賠償圓裕公司之金額，第4點則是約定圓裕
    公司於兩造依前3點給付賠償金額後，其本次損害賠償請求
    權消滅，第5至第7點則與實體權利無關，系爭同意書並未有
    債權讓與等字句之記載，無法解釋出被告有將物之瑕疵損害
    賠償請求權讓與圓裕公司之意思表示，原告稱被證2係債權
    讓與契約云云，實不足採，因此被證2並非原告所稱係一債
    權讓與契約書。如被告當時有債權讓與之意思（假設語氣）
    ，按理應即在被證2第3點：「丙方（即被告）同意賠償甲方
    （圓裕公司）客戶求償金額之75%。」之後繼續記載「並將
    相關權利讓予甲方，由甲方向乙方（即原告）求償」等語，
    惟該同意書並未有類似之記載，被告基於誠信原則，亦於一
    個月之後與圓裕公司確認賠償之方式，仍未提及有債權轉讓
    之事，因此原告主張被告已將債權讓與云云，顯與事實不符
    。
  (六)聲明：原告之訴及假執行之聲請均駁回。如受不利判決，願
    供擔保，請准宣告免為假執行。
三、兩造不爭執之事實（見96年12月25日筆錄，本院卷頁51）
  (一)被告於92年間向原告購買LED 111 萬2088片，總計貨款為
    4,469,850 元，原告並提出轉帳傳票、統一發票為證，為被
    告所不爭，且被告尚未給付貨款。
  (二)被告因客戶圓裕公司需訂購LED 前開材料，被告轉向原告訂
    購，圓裕公司將之交付泰邦公司（即西門子公司之代工廠商
    ）加工、遭泰邦公司退貨，因與客戶西門子指定之料號不一
    致，惟因兩造未仔細確認，致與西門子採購之材料不符，兩
    造均承認錯誤，兩造與圓裕公司於93年2 月2 日協議，由原
    告同意賠償圓裕公司客戶求償金額之百分之25，被告同意賠
    償圓裕公司客戶求償金額百分之75，簽定如被證2 之協議書
    （第44頁），圓裕公司與被告就前開貨物，於93年3 月12日
    協商賠款事宜，賠償總金額為新台幣3, 714,226元、歐元
    158,604 元，被告同意賠償圓裕公司客戶之求償金額之百分
    之75，即新台幣2,785,669 元及歐元118,953 元（以被證3
    協議書所定匯率為42.69 折算新台幣為新台幣5,078,103 元
    整），有被證3 之協議書（見本院卷頁45）可按。
四、本件爭點及本院判斷（見96年12月25日筆錄，本院卷頁51）
    原告依據買賣關係，請求被告給付如訴之聲明之貨款，被告
    則以前詞置辯，因此，本件應審究者為(一)被告主張履行同時
    抗辯權是否有理由？(二)被告以前揭賠償金額與原告主張之貨
    款抵銷是否有理由？(三)被證2之同意書是否有被告將原告之
    物之瑕疵損害賠償請求權讓與圓裕公司之意思？茲分述如下
    ：
  (一)買賣之物，缺少出賣人所保證之品質者，買受人得不解除契
    約或請求減少價金，而請求不履行之損害賠償；出賣人故意
    不告知物之瑕疵者亦同。，二人互負債務，而其給付種類相
    同，並均屆清償期者，各得以其債務，與他方之債務，互為
    抵銷。」民法第360條、第334條第1項本文分別定有明文。
    按買賣契約為雙務有償之債權契約，買受人固有交付價金之
    義務，惟出賣人亦有按債務本旨將無瑕疵之買賣標的物財產
    權移轉予他方之義務，出賣人如未依債務本旨交付買賣標的
    買受人依民法第264 條規定自得拒絕給付價金而有同時履行
    抗辯權（最高法院87年度台上字第671 號判決意旨參照）。
    種類之債在特定時即存有瑕疵者，出賣人除應負物之瑕疵擔
    保責任外，並應負不完全給付之債務不履行責任，買受人得
    行使同時履行抗辯權（最高法院85年台上字第1396號判決參
    照）。買受人如主張：出賣人應負物之瑕疵擔保責任，依民
    法第360 條規定，請求不履行之損害賠償，或依同法第364
    條規定請求另行交付無瑕疵之物。則在出賣人為各該給付以
    前，買受人非不得行使同時履行抗辯權，出賣人應負不完全
    給付之債務不履行責任者，買受人得類推適用民法第226 條
    第2 項規定請求損害賠償，或類推適用給付遲延之法則，請
    求補正或賠償損害，並有民法第264 條規定之適用（最高法
    院84年台上字第2143號判決要旨參照）。准此，原告交付貨
    品有欠缺約定之品質，而有物之瑕疵者，被告自得依據民法
    第264 條之規定，行使同時抗辯權，拒絕給付價金，合先敘
    明。
  (二)參以證人即圓裕公司職員乙○證述：「我原先是向原告訂購
    貨品，每顆單價為8.6 元，後來被告公司開價為每顆8.1 元
    ，我就改向被告公司訂貨，被告公司的貨後來是向原告公司
    訂貨後再轉交給圓裕公司」「（你們向寶清公司下的貨就是
    被證二記載的型號嗎？）是，我向麗清公司下的型號也是相
    同的，通通都是s400」、「（原告訴訟代理人問：被告出給
    圓裕公司的貨的標號是什麼？）兩造出給我的貨包裝都是億
    光公司的型號」等語，核與證人即被告公司之法定代理人甲
    ○○證述：「（法官問：當初為何要簽這份同意書【即被證
    2 】））因圓裕公司向我訂購零件，我再向原告訂購零件，
    送交西門子客戶的時候發現貨物有瑕疵，才定被證2 的契約
    」等語，參酌原告公司之法定代理人丙○○證述：「被告訴
    訟代理人問：圓裕公司是否先向原告購買零件後來又向被告
    購買同種零件？）是」等語相符，因此，圓裕公司向被告訂
    購零件型號億光公司s400型號的零件，被告轉向原告訂購，
    並交付予圓裕公司等情，且為兩造所不爭（見本院卷頁130
    、129 、124 、51）。參以證人乙○證述：「法官問：當初
    為什麼是三家公司協議定被證2 之協議書？）貨品遭西門子
    退貨後，我請億光公司鑑定系爭貨品是否有瑕疵，經億光公
    司鑑定原告所出之貨品為偽造，並非億光公司之原廠貨，所
    以，我通知兩造簽訂被證2 之協議書.... 圓 裕公司交給西
    門子公司的時候才發現零件是偽造的，因為原告公司與被告
    公司出給圓裕公司之出貨比例為百分之二十五與百分七十五
    ，所以就以此比例來分擔損害賠償額」等語，徵之證人甲○
    ○證述「當時已經因為瑕疵被退貨，這筆賠償金額就是重工
    帶料的費用，麗清公司的貨品占整體貨品的百分之二十五，
    所以麗清公司要負擔百分之二十五的賠償金額，不是原告交
    付的貨物有百分之二十五的瑕疵」、「當初是麗清公司先賣
    給圓裕公司，後來寶清才賣給圓裕公司，我們的貨是向麗清
    公司叫貨後再出給圓裕公司，所以分不清楚，才以出貨比例
    分擔賠償金額」等語相符，再參之證人丙○○證述「（原告
    訴訟代理人問：是否因為無法分辨是由原告貨被告出貨的瑕
    疵，所以才依出貨比例分擔賠償額？）是，因為我們的貨品
    已經打在手機上沒有辦法分辨」等語，綜上證人之證詞可知
    ，被告送交圓裕公司之貨品，即原告向被告所訂購之貨品包
    裝上與原告出貨與圓裕公司之貨品，均印有億光公司之貨號
    ，均發生包裝物與內容物不符之情形，並有電壓不穩定之瑕
    疵，因原告所交付的貨品均已加工於手機上，無法分辨係由
    兩造之何人出貨，故以兩造交付圓裕公司之出貨比例分配損
    害賠償額之比例等情，堪以認定。衡之常情，若圓裕公司所
    受領被告交付的貨品，並非原告所交付者，原告焉有可能同
    意簽署被證2 之協議書，分擔百分之二十五之賠償金額，且
    原告出貨予被告的貨品與原告出貨予圓裕公司的貨品包裝均
    有億光公司貨品型號，均為相同，足證原告亦明知被告所下
    的料號，均出貨予圓裕公司，即為被證2 的料號，準此，被
    告法定代理人丙○○證述圓裕公司下給寶清的料號是被證2
    之料號，但是寶清下給麗清的料號不是被證2 的料號，係因
    被告下錯料號所致等語，顯與事實不符。
  (三)再參之證人乙○（即擬定被證2 同意書者）證述「（法官問
    ：簽訂被證2 之契約時，當時有無發生電壓不穩定的問題？
    ）有，當初就是因為有電壓不穩定的問題，所以才請億光公
    司來鑑定到底是不是他們的貨」、「（法官問：當時被證2
    的契約為何沒有載明電壓不穩定的瑕疵？）因為我們已經先
    請億光公司作過鑑定，也讓雙方看過鑑定報告，也就是包裝
    型號與內容物不相同的... 也確實有電壓不穩定的瑕疵，
    ... .. 因 為我不是法律專才，所以沒有把電壓不穩定的瑕
    疵寫在被證2 裡面，我們跟雙方下的料號都是相同的，雙方
    出的貨，雖然包裝及標籤都是我向雙方下單的料號，但是內
    容物與標籤上的料號是不同」「兩造出給我的料號都是億光
    公司的型號」、「已經打在軟板上的LED 已經無法查證，
    ... 其餘尚未打在軟板上的LED 就發現包裝與內容物不符」
    、「雙方一定都是向億光公司買後再出貨給圓裕公司，但是
    億光公司告訴我們，他們從來沒有出過s400型號給麗清公司
    這麼大的量，只有兩卷，所以可以推知麗清公司出的貨都是
    假貨」等語（見本院卷頁131 、132） ：而證人丙○○亦證
    述「（法官問：圓裕公司是否告知你們出的貨有電壓不穩定
    的瑕疵？）有，我沒有經手鑑定報告，我只聽說西門子向圓
    裕公司反應電壓不穩定」等語，徵之證人甲○○證述「（法
    官問：93年2 月2 日簽被證2 同意書的時候，是否就知道電
    壓不穩定的事情？）之前就已經知道了，圓裕公司有先給我
    講」等語，綜上證人之證詞，足認，兩造與圓裕公司簽訂被
    證2 之協議書，即已知悉原告所交付於圓裕公司及原告交付
    被告，再由被告交付於圓裕公司之貨品，因發生電壓不穩定
    之瑕疵而送交億光公司鑑定時，始知悉原告所交付之貨品，
    包裝物之內容與包裝之標示不符，並非億光公司出廠之真品
    ，合併有電壓不穩定之瑕疵，因此，原告所交付之貨品，即
    有瑕疵，被告依據前揭規定，行使同時履行抗辯，即屬有據
    。
  (四)綜上所述，原告依據買賣關係，請求被告給付如訴之聲明之
    買賣價金，並無理由，應予駁回。
五、原告受敗訴判決，其假執行之聲請即失所依據，應併予駁回
    。
六、本件被告行使同時履行抗辯，即屬有據，則兩造其餘攻擊防
    禦方法及被告以賠償金額與原告主張之貨款抵銷？被證2之
    同意書是否有被告將原告之物之瑕疵損害賠償請求權讓與圓
    裕公司之意思等爭點，核與本件判決結果無涉，爰不一一論
    述。
七、結論：原告之訴為無理由，依民事訴訟法第第78條，判決如
    主文。
中    華    民    國    97    年    3    月    31    日
                  民事第三庭    法  官  徐玉玲
以上正本係照原本作成
如對本判決上訴，須於判決送達後20日內向本院提出上訴狀
中    華    民    國    97    年    3    月    31    日
                                書記官  翁子婷


司法院資訊處製作；財團法人民間司法改革基金會備份。
